【裁判字號】    88,自,384
【裁判日期】    890107
【裁判案由】    侵占
【裁判全文】
臺灣板橋地方法院刑事判決              八十八年度自字第三八四號
    自  訴  人  世強交通有限公司
    代  表  人  乙○○
    代  理  人  甲○○
    被      告  丙○○
右列被告因侵占案件，經自訴人提起自訴，本院判決如左：
    主  文
丙○○無罪。
    理  由
一、自訴意旨略謂：被告丙○○於民國八十七年十月十五日，至台北縣板橋市○○路
    ○段五○巷七五號自訴人世強交通有限公司（下稱世強公司），辦理參加無線電
    輔助營運設備，每月車台機租金及電台服費為新台幣（下同）一千五百元。被告
    裝機後卻未完全履行契約義務，未能按期繳款，經自訴人終止租約後，被告仍未
    交還，因認被告涉有刑法第三百三十五條第一項之侵占罪嫌。
二、按犯罪事實應依證據認定之，無證據不得推定其犯罪事實，刑事訴訟法第一百五
    十四條定有明文。次按刑法上之侵占罪，須持有人變易其原來之持有意思而為不
    法所有之意思，始能成立。行為人擅自處分自己持有之他人所有物者，固得認為
    其已表現不法所有之意圖，否則，亦須有其他積極證據足認行為人主觀上有易持
    有為所有之意思，始足當之。如僅將持有物延不交還或有其他原因致一時未能交
    還，既缺乏主觀要件，自難以該罪相繩，最高法院著有六十八年臺上字第三一四
    六號判例可資參照。經核自訴人認被告涉有前揭侵占犯行，係以營運契約書為其
    主要論據。
三、訊據被告丙○○對於右揭時地加入自訴人公司無線電輔助營運設備等事實，固坦
    承不諱，惟堅決否認涉有侵占犯行，辯稱：伊將車子借給朋友吳志明使用，因吳
    志明現下落不明，致無法交還設備給自訴人，且伊於八十八年七月前之租金均有
    給付，伊並無侵占之意等語。經查，自訴人代理人甲○○於本院審理中對於右揭
    被告所辯並不爭執，並稱被告將無線電機台借給朋友，不知後果，現雙方已和解
    ，願給被告自新機會等語（見八十八年十二月二十八日訊問筆錄）。足見被告所
    辯應可採信。則被告既係將該無線電設備借給朋友，致一時無法交還自訴人，且
    現亦已找回該設備交還自訴人，參酌前開判例意旨，被告應無侵占意圖甚明，本
    件應純屬民事上債務不履行之糾紛，與侵占犯行無涉。依上所述，自訴人所舉證
    據不足以證明被告犯行。此外，又查無其他積極證據足證被告確有侵占情事，不
    能證明被告犯罪，依法應諭知無罪之判決。
據上論結，應依刑事訴訟法第三百四十三條、第三百零一條第一項，判決如主文。
中    華    民    國      八十九      年      一      月        七      日
                                      臺灣板橋地方法院刑事第四庭
                                          法  官    李君豪
右正本證明與原本無異。
如不服本判決，應於判決送達後十日內向本院提出上訴狀 。
                                          書記官    黃大千
中    華    民    國      八十九      年      一      月        十一    日


司法院資訊處製作；財團法人民間司法改革基金會備份。
